【裁判字號】    90,交易,260
【裁判日期】    900522
【裁判案由】    過失致死
【裁判全文】
臺灣高雄地方法院刑事判決                          九十年度交易字第二六號
    公  訴  人  臺灣高雄地方法院檢察署檢察官
    被      告  甲○○
右列被告因過失致死案件，經檢察官提起公訴（九十年度偵字第一七０一號），本院
判決如左：
    主  文
甲○○因過失致人於死，處有期徒刑貳月，如易科罰金，以參佰元折算壹日。
    事  實
一、甲○○考領有普通小型車駕駛執照，其於民國八十九年十二月十四日十一時五十
    分許，駕駛車牌號碼ＺＡ—六二四八號自小貨車，沿高雄市左營區○○○路內側
    車道南向北向，途經高雄市左營區○○○路、大順路口時，因路口號誌已轉為黃
    燈而以時速二十多公里之速度減速慢行之際，原仍應注意預留左右兩旁車輛併行
    之間隔，並隨時隨時採取必要之安全措施，避免危險之發生，而依當時天侯晴朗
    、日間自然光線充足，路面乾燥無缺陷、無障礙物，視距良好，依其智識、能力
    亦無不能注意之情事，竟疏未注意兩車併行之間隔，適有潘素秋騎乘車牌號碼Ｗ
    ＤＦ—０三八號輕型機車，未依規定行駛於同向之自由二路內側快車道，且疏未
    注意保持兩車併行之間隔，致甲○○閃煞不及，而與潘素秋所騎乘之上開機車發
    生擦撞，潘素秋因而跌落地上，受有頭部外傷併顱內出血等傷害，經送醫急救仍
    於同年月二十二日九時四十四分許不治死亡。甲○○肇事後，於犯罪未發覺前，
    向據報前往現場處理之警員主動承認自首而接受裁判。
二、案經高雄市政府警察局左營分局報告臺灣高雄地方法院檢察署檢察官偵查起訴。
    理  由
一、訊據被告甲○○固不諱言於前揭時地駕駛上開自小貨車與潘素秋騎乘之機車發生
    擦撞，潘素秋因而受有頭部外傷併顱內出血之傷害，於送醫急救後仍不治死亡之
    事實，惟辯稱：當時並未發現所駕駛之自小貨車旁有併行之機車，其係突然遭受
    潘素秋騎乘之機車撞擊，對此撞擊實無從避免並採取安全措施，況車禍現場有潘
    素秋所有之大哥大、太陽眼鏡，潘素秋顯有騎機車打大哥大而無法專心騎車之情
    形云云。經查：
  (一)按汽車行駛時，駕駛人應注意兩車併行之間隔，並隨時採取必要之安全措施，道
    路交通安全規則第九十四條第三項定有明文，此為一般駕駛人所應注意並確實遵
    守之事項，被告考領有普通小型車駕駛執照，有高雄市○○○○○道路交通事故
    調查報告表駕駛人資格、執照欄之記載可憑，則騎對上開規定自當知之甚詳，駕
    駛汽車時自應注意上開規定並確實遵守之，惟由被告於偵查、本院審理中均自承
    不知本件車禍如何發生，當時注意看著前方等語，顯見其當時並未注意是否有車
    輛自後方駛來而與其併行，而車禍發生時客觀情狀天候晴、日間自然光線充足，
    路面形態為直路，且路面乾燥無缺陷、無障礙物，視距亦屬良好，依被告之智識
    能力又無不能注意之情事，詎被告竟未注意兩車併行之間隔，因而肇致本件車禍
    事故，其駕駛行為顯有過失，灼然至明，況本件交通事故經高雄市政府建設局車
    輛行車事故鑑定委員會、高雄市車輛行車事故覆議鑑定委員會鑑定結果，均認被
    告駕駛上開自小貨車未注意兩車併行間隔為肇事原因，有高雄市政府建設局車輛
    行車事故鑑定委員會高市鑑字第九００一０五七）號意見書、高雄市車輛行車事
    故覆議鑑定委員會九十年四月四日九十高市覆字第六二五號函可參。再被害人潘
    素秋確因本件車禍傷重不治死亡等情，業經檢察官督同法醫師相驗明確，製有勘
    驗筆錄、相驗屍體證明書、驗斷書各一紙在卷足憑，是被告未盡其前開注意義務
    肇事核與被害人死亡兩者間顯有相當因果關係。
  (二)依被告所述及卷附之道路交通事故調查報告表、現場照片等資料，參以上開鑑定
    意見書及覆議鑑定委員會之回函，可知被害人潘素秋當時未依規定而行駛於內側
    快車道，且疏未注意兩車併行間隔，因而與被告駕駛之自小貨車發生撞擊，足認
    被害人之行止就本件車禍之發生與有過失，惟被告仍不得以此解免其過失之責。
    此外，並有高雄市○○○○○道路交通事故調查報告表、現場相片、被害人相片
    附卷可稽。綜上，本件事證明確，被告之過失犯行洵堪認定，應依法論科。
二、核被告所為，係犯刑法第二百七十六條第一項過失致死罪。又被告於肇事後委託
    路人報警處理，且於員警據報前往處理尚未發覺被告為肇事者前，向前往處理員
    警坦承肇事並願接受裁判之事實，業據證人即處理員警乙○○於本院審理中證述
    明確，並有前揭道交通事故調查報告表報案人欄可按，是其情形合於自首之要件
    ，應依刑法第六十二條前段減輕其刑。再被告駕駛汽車依規定行駛於快車道，因
    被害人不依規定擅自進入快車道而肇事，致被害人死亡，併依道路交通管理處罰
    條例第八十六條第二項遞減其刑，而上開刑之減輕，應先依較少之數減輕之。爰
    審酌被告因一時疏虞致生本件交通事故，惟被害人未依規定行駛於快車道且疏未
    注意保持兩車併行之間隔，過失程度較被告為重，及被害人家屬除已領取強制險
    給付一百四十萬元外，被告迄未與被害人家屬達成民事和解，被告犯後態度尚稱
    良好等一切情狀，量處如主文所示之刑。又於被告犯罪後，刑法第四十一條已於
    九十年一月四日修正，並於同月十日公布、十二日施行，有關易科罰金部分，範
    圍擴大為最重本刑五年以下有期徒刑之罪，惟與被告所犯之罪比較後並不影響，
    依刑法第二條第一項前段之規定，應適用裁判時之刑法第四十一條第一項規定，
    並諭知易科罰金之折算標準。
據上論斷，應依刑事訴訟法第二百九十九條第一項前段，道路交通管理處罰條例第八
十六條第二項，刑法第二條第一項前段、第二百七十六條第一項、第六十二條前段、
第四十一條第一項，罰金罰鍰提高標準條例第一條前段、第二條，判決如主文。
中      華      民      國      九十    年      五      月    二十二    日
                                  臺灣高雄地方法院刑事第一庭
                                          法  官  黃  悅  璇
右正本證明與原本無異。
如不服本判決，應於判決送達後十日內，向本院提出上訴狀。
                                          書記官  沈      蘊
中    華    民    國      九十      年      五      月      二十三      日
附錄本件論罪條文：
刑法第二百七十六條第一項
因過失致人於死者，處二年以下有期徒刑、拘役或二千元以下罰金。


司法院資訊處製作；財團法人民間司法改革基金會備份。
